【裁判字號】    91,上訴,3800
【裁判日期】    920318
【裁判案由】    違反槍砲彈藥刀械管制條例
【裁判全文】
臺灣高等法院刑事判決                          九十一年度上訴字第三八○○號
    上  訴  人
    即  被  告  甲○○
    選任辯護人  鍾儀婷律師
右上訴人因違反槍砲彈藥刀械管制條例案件，不服臺灣桃園地方法院九十一年度訴字
第六八七號，中華民國九十一年十月二十二日第一審判決（起訴案號：臺灣桃園地方
法院檢察署九十年度偵字第七八七四號），提起上訴，本院判決如左：
        主  文
原判決撤銷。
甲○○未經許可，寄藏手槍，處有期徒刑壹年捌月，併科罰金新臺幣伍萬肆仟元；罰
金如易服勞役，以新臺幣玖佰元即銀元佰元折算壹日。如附表所示之制式手槍貳支
及子彈貳顆均沒收。
        事  實
一、甲○○於民國九十年四月底，在桃園縣桃園市○○○街六十號旁居住工廠內，未
    經許可，自翁明輝（業於九十年五月二日死亡）處，受託保管具有殺傷力如附表
    所示之制式九０手槍、九二手槍各一支及子彈八顆後，藏放在工廠內其居住房間
    外面鞋櫃內。同年五月初得知翁明輝死亡，甲○○即將上開槍彈以透明塑膠袋密
    封包裝，放入黑色皮包內，埋藏於工廠旁之樹林。嗣將上情告知其姊夫乙○○，
    尋求協助。乙○○於同年五月十二日打電話徵詢桃園縣警察局大園分局（以下簡
    稱大園分局）刑事組組長丙○○之意見後，與甲○○商議交出槍彈，乙○○乃於
    同年月十四日上午九時許，打電話與丙○○約定同日上午十時許在桃園縣桃園市
    ○○路富貴庭園餐廳會面後，由乙○○帶同丙○○指派之刑警賴惠中至上開工廠
    會同甲○○，再至樹林內挖出如附表所示之制式手槍二支及子彈八顆（嗣經鑑定
    試射六顆），自首而接受裁判。
二、案經桃園縣警察局大園分局報請臺灣桃園地方法院檢察署檢察官偵查起訴。
        理  由
一、訊據被告上訴人即甲○○，矢口否認有寄藏手槍、子彈之故意，辯稱：友人翁明
    輝將一包東西委託保管，並未告訴其係手槍、子彈。後翁明輝死亡，伊打開看才
    知悉是槍彈，即請姊夫乙○○幫忙處理，交給警察，並無寄藏槍彈之故意云云。
二、惟查：
（一）被告於警訊及檢察官初訊時，對其受託保管槍枝子彈之犯行，已自白不諱，明
      確供述：「我朋友翁明輝於九十年四月底，將手槍交我保管，他當時將那兩把
      槍放在一個皮包內，叫我幫他保管」（見偵查卷第五頁），於檢察官訊問時供
      稱：手槍子彈係翁明輝於九十年四月底給我，他說放在我這裡，他要去南部（
      見偵查卷第二十一頁背面）。按一般人接受他人非短暫託管物品時，多會問明
      所託之物為何，且被告與翁明輝僅認識二、三年，交情僅偶爾聊天，平時不常
      往來，也不知其實際住所，沒有聯絡之電話，兩人應非深交熟識之朋友，為被
      告於檢察官偵訊及原審供明在卷（見偵查卷第六十六頁、原審卷第二十二頁）
      。是被告對於自己非熟識，不知住所及聯絡電話之朋友寄放之物品，未加以訊
      問，即貿然收受保管翁明輝交付之物，顯與經驗法則有違。又一般人若事後知
      悉他人寄藏之物為槍彈等違禁物，若非立即報警處理，即是通知他人趕快取回
      ，或逕行丟棄，以免惹禍牽連上身，然被告竟將當初包裝槍彈之紙盒拆毀丟棄
      ，將槍彈用塑膠袋密封包裝後，放進自己之皮包內，再帶到工廠旁之山坡樹林
      內埋藏，為被告供述在卷（見偵查卷第六十六頁背面、六十七頁正面照片），
      被告如此大費周章地藏放，顯見被告於受翁明輝寄託之際，即知係槍彈。再扣
      案之制式手槍兩支及子彈八顆之重量不輕，體積也不小，被告受託寄放之時，
      當無不知所受託寄藏之物為槍彈之理。
（二）本件並有被告交出之制式手槍二支及子彈八顆扣案及現場起出槍彈之照片七張
      在卷可證。扣案之二支手槍及子彈八顆，經送內政部警政署刑事警察局鑑定結
      果，其中一支澳大利亞九０手槍，係奧地利ＧＬＯＣＫ廠製十七型制式口徑九
      ｍｍ半自動手槍，槍號已磨滅經重現為ＡＹＦ０五六，槍管內具六條右旋之來
      復線，機械性能良好，認具殺傷力；另一支為貝瑞塔九二手槍，係巴西ＴＡＵ
      ＲＵＳ廠製ＰＴ九二ＡＦＳ型制式口徑九ｍｍ半自動手槍，槍號已磨滅過深無
      法重現，槍管內具六條右旋之來復線，機械性能良好，認具殺傷力。送鑑之子
      彈八顆，認均係制式口徑九ｍｍ半自動手槍用之子彈，其彈底標記ＡＰＬＵＧ
      ＥＲ九ｍｍ七顆，經試射六顆，及ＷＩＮＬＵＧＥＲ九ｍｍ一顆，認均有殺傷
      力，此有內政部警政署刑事警察局九十年五月二十四日刑鑑字第六八四０七號
      鑑驗通知書附卷可參（見偵查卷第三十頁）。
（三）綜上所述，被告所辯，為翻異卸責之詞，不足採信。其事證明確，犯行洵堪認
      定，應予依法論科。
三、核被告之所為，係違反槍砲彈藥刀械管制條例第七條第四項之未經許可寄藏手槍
    罪及同條例第十二條第四項之未經許可寄藏子彈罪。又寄藏係指受託寄存並為藏
    匿，受託保管之人於事理本質上當然持有該標的物，故保管本身即為寄藏概念之
    核心，其因保管本身所為之持有，即為寄藏之當然結果（最高法院七十四年臺上
    字第三四○○號判例意旨參照），是持有行為既為寄藏行為之當然結果，自不另
    就被告持有槍彈之行為予以論罪。被告係受翁明輝之委託代為保管手槍及子彈，
    其行為應屬寄藏而非持有。檢察官認被告所為係犯同法條、項之未經許可持有手
    槍及子彈罪，雖有未洽，惟社會基本事實相同，觸犯之條、項亦相同，本院自應
    逕論以未經許可寄藏手槍、子彈罪，毋庸變更起訴法條。被告一行為同時寄藏制
    式手槍二支及子彈八顆，係一行為觸犯數罪名，為想像競合犯，應依刑法第五十
    五條之規定從較重之未經許可寄藏手槍罪處斷。被告寄藏並埋藏槍彈後，自覺不
    妥，乃告知姊夫乙○○尋求協助，乙○○因與大園分局刑事組長丙○○熟識，乃
    請教丙○○，如何處理，丙○○告知最好交出來槍彈，乙○○乃與被告商議，被
    告也同意交出，請乙○○聯絡警察，乙○○與丙○○聯絡，丙○○指派刑警賴惠
    中會同被告將槍彈交出，為證人乙○○及丙○○於本院結證屬實（見本院九十二
    年二月十日訊問筆錄）。是被告之行為，合於自首要件，並交出持有之全部槍枝
    子彈，應依槍砲彈藥刀械管制條例第十八條第一項前段規定，減輕其刑。被告寄
    藏制式手槍、子彈，數量非為單一，不宜免除其刑，本院特依刑法第六十六條但
    書減輕其刑三分之二。
四、原審對被告為有罪科刑之判決，固非無見。惟查：(一)原審對被告自首並交出槍彈
    ，漏未依法減輕其刑，尚有未洽。(二)扣案之槍枝、子彈口徑為九ｍｍ，即九毫米
    （公釐），原審誤為九釐米（公分、ｃｍ），尚有未合，自屬無可維持。被告上
    訴意旨，仍執前詞，否認犯罪，雖不足採，但指摘原判決未依自首減輕其刑，尚
    非全無理由，應由本院將原判決撤銷改判。爰審酌被告之素行良好，前無犯罪紀
    錄，有本院被告全國前案紀錄表在卷可佐，及其犯罪動機，對社會治安、他人之
    生命身體可能構成之威脅等一切情狀，從輕量處如主文第二項所示之刑，並就罰
    金部分諭知易服勞役之折算標準，以示懲儆。扣案如附表所示之制式手槍二支及
    子彈二顆，係屬違禁物，應依刑法第三十八條第一項第一款之規定，宣告沒收。
    另扣案之子彈經試射六顆，因試射擊發而非違禁物，無庸為沒收之諭知。又保安
    處分適用裁判時之法律，刑法第二條第二項定有明文，本件被告行為後，槍砲彈
    藥刀械管制條例業於九十年十一月十四日經總統令修正公布，而於同年月十六日
    生效，將槍砲彈藥刀械管制條例第十九條關於強制工作之規定予以刪除，依前揭
    規定，本件應適用裁判時之法律，而無須宣告強制工作。又被告寄藏槍彈，未持
    用犯案，亦無依刑法為保安處分之必要，附此說明。
五、據上論斷，應依刑事訴訟法第三百六十九條第一項前段、第三百六十四條、第二
    百九十九條第一項前段、槍砲彈藥刀械管制條例第七條第四項、第十二條第四項
    、第十八條第一項前段、刑法第十一條前段、第五十五條、第六十二條但書、第
    三十八條第一項第一款、第四十二條第二項前段、罰金罰鍰提高標準條例第二條
    、現行法規貨幣單位折算新臺幣條例第二條，判決如主文。
本案經檢察官柯麗鈴到庭執行職務。
中    華    民    國      九十二      年      三      月      十八      日
                            臺灣高等法院刑事第五庭
                                審判長法  官  曾  德  水
                                      法  官  楊  貴  雄
                                      法  官  趙  功  恆
右正本證明與原本無異。
如不服本判決應於收受送達後十日內向本院提出上訴書狀，其未敘述上訴之理由者並
得於提起上訴後十日內向本院補提理由書（均須按他造當事人之人數附繕本）。
                                      書記官  孫  佩  琳
中    華    民    國      九十二      年      三      月      十八      日
附錄本案論罪科刑法條全文：
槍砲彈藥刀械管制條例第七條第一項、第四項
未經許可，製造、販賣或運輸火砲、肩射武器、機關槍、衝鋒槍、卡柄槍、自動步槍
、普通步槍、馬槍、手槍或各類砲彈炸彈、爆裂物者，處死刑、無期徒刑或七年以上
有期徒刑；處徒刑者，併科新台幣三千萬元以下罰金。
未經許可，持有、寄藏或意圖販賣而陳列第一項所列槍砲、彈藥者，處五年以上有期
徒刑，併科新台幣一千萬元以下罰金。
槍砲彈藥刀械管制條例第十二條第四項
未經許可，持有、寄藏或意圖販賣而陳列子彈者，處五年以下有期徒刑，併科新台幣
三百萬元以下罰金。
附表：
┌──┬──────────────────────────┐
│編號│      扣    案    物                                │
├──┼──────────────────────────┤
│一  │澳大利亞九０手槍，係奧地利ＧＬＯＣＫ廠製一七型制式九│
│    │ｍｍ半自手槍壹支（含彈匣貳個，槍枝管制編號一一０二一│
│    │六六九八五號）                                      │
├──┼──────────────────────────┤
│二  │巴西製貝瑞塔九二手槍，係巴西ＴＡＵＲＵＳＰＴ廠製九二│
│    │ＡＦＳ型九ｍｍ口徑之制式半自動手槍壹枝（含彈匣壹個，│
│    │槍枝管制編號0000000000號）                │
├──┼──────────────────────────┤
│三  │九ｍｍ制式半自動手槍用之子彈捌顆（鑑定時已試射陸顆）│
└──┴──────────────────────────┘


司法院資訊處製作；財團法人民間司法改革基金會備份。
